【裁判字號】    97,上易,128
【裁判日期】    970819
【裁判案由】    損害賠償
【裁判全文】
臺灣高等法院臺中分院民事裁定         97年度上易字第128號
上  訴  人
即追加原告  辛○○
追加被告    乙○○
追加被告    丁○○
追加被告    卯○○
追加被告    子○○
追加被告    丙○○
追加被告    寅○○
追加被告    甲○○
追加被告    壬○○
追加被告    台中市警察局
法定代理人  癸○○
追加被告    丑○○
上列當事人間請求損害賠償事件，上訴人即追加原告對於中華民
國96年11月12日臺灣臺中地方法院96年度訴字第2190號第一審判
決提起上訴，於本院追加被告，本院裁定如下：
    主  文
追加之訴駁回。
追加之訴訴訟費用由追加原告負擔。
    理  由
一、上訴人即追加原告主張：(一)臺灣台中地方法院刑事庭法官乙
    ○○、丁○○、鍾堯航及本院刑事庭法官丙○○、甲○○、
    寅○○等六位法官，於辦理其違反保護令案件誤判，處以其
    罰金新台幣（下同）3,000元，致其財產權受到侵害。(二)臺
    灣台中地方法院廖穗蓁法官，雖以93年家護字第300號救濟
    92年家護字第851號，卻於事無補，且其所核發之保護令，
    未偵訊亦未送達予追加原告，即發生效力，致追加原告僅因
    一次的過失靠近家暴被害人，即被判刑追訴。(三)壬○○律師
    為上訴人公公於92年家護字第667號所聘請之律師，其當時
    於答辯狀上僅強調不得騷擾相對人，誤導上訴人以為靠近沒
    有關係，設計上訴人入罪並使上訴人遭判刑。(四)台中市警察
    局法定代理人癸○○一直拒不透露XXX-505警用機車使用者
    之胖子警員身份，致追加原告民事求償罹於時效受有損害，
    亦因其不提供案發之通聯紀錄及錄影帶，致追加原告受有訟
    累耗費。(五)台中市警察局警員丑○○於當初追加原告為了保
    護令事件，至警局並交付身分證予其時，用台語嘲笑的口吻
    恥笑追加原告，並稱追加原告是知名人物，明列警局之黑名
    單云云。基於上述各理由，爰訴請：
    1.追加被告乙○○、丁○○、卯○○、子○○、丙○○、寅
      ○○、甲○○、壬○○應與被上訴人戊○○、訴外人王必
      成等5人連帶給付追加原告165萬元，及自起訴狀送達翌日
      起至清償日止，按年息5%計算之利息。
    2.追加被告台中市警察局應與被上訴人己○○、庚○○連帶
      給付追加原告499,999元，暨上開法定遲延利息。
    3.追加被告丑○○應給付追加原告1元。
二、按在第二審為訴之變更或追加，非經他造同意，不得為之；
    但民事訴訟法第255條第1項第2款至第6款情形，不在此限。
    民事訴訟法第446條第1項定有明文。而第255條第1項第2款
    請求之基礎事實同一者，係指變更或追加之訴與原訴之主要
    爭點有其共同性，各請求利益之主張在社會生活上可認為同
    一或關連，而就原請求之訴訟及證據資料，於審理繼續進行
    在相當程度範圍內具有同一性或一體性，得期待於後請求之
    審理予以利用，俾先後兩請求在同一程序得加以解決，避免
    重複審理，進而為統一解決紛爭者屬之。
三、上訴人即追加原告於本院追加被告乙○○、丁○○、卯○○
    、子○○、丙○○、寅○○、甲○○、壬○○應與被上訴人
    戊○○連帶給付其165萬元暨法定利息部分：
    經查：上訴人原訴係以被上訴人戊○○以其故意違反臺灣臺
    中地方法院92年度家護字第851號保護令，以93年度偵字713
    9號將其起訴，被上訴人戊○○濫權追訴，使其受有訟累，
    爰請求精神上所受之損失等語；而上訴人於本院追加上開被
    告之原因事實則以：臺灣台中地方法院刑事庭法官乙○○、
    丁○○、鍾堯航、及本院刑事庭法官丙○○、甲○○、寅○
    ○等六位法官，於審理其違反保護令刑事案件時，判決其罰
    金3,000元，致其財產權受到侵害；臺灣台中地方法院法官
    廖穗蓁所核發之該院92年家護字第851號保護令有所不當，
    致其僅一次之過失靠近夫家行為即被追訴判刑；而追加被告
    壬○○為其公公於上開保護令事件所聘請之律師，有誤導其
    入罪之行為等語。核上訴人上開追加被告之事實，與原起訴
    請求之基礎事實並非同一，前者為檢察官有無濫權起訴；後
    者分別為法官核發保護令有無不當、及是否有誤判情事、以
    及律師有無誤導其入罪之事實，則本件追加之訴與原訴間請
    求基礎，並非源於同一行為態樣，二者間之訴訟資料不同，
    證據資料尚不具同一性、或一體性，而得於本訴訟程序中一
    併利用，自不符上開追加之訴之要件；且未經原訴之被上訴
    人戊○○同意其追加，自應以裁定駁回之。
四、上訴人即追加原告追加被告台中市警察局應與被上訴人己○
    ○、庚○○連帶給付其499,999元暨法定利息、及追加被告
    丑○○應給付其1元部分：
    經查：上訴人原訴係以被上訴人己○○、庚○○為台中市警
    察局之委任律師，明知台中市警察局對上訴人所作之事為真
    實，仍為不實答辯、明顯偽造文書，致影響法官心證，而使
    其受有訟累，應賠償其精神上損害之精神慰撫金50萬元等語
    ；而上訴人於本院追加台中市警察局則係以：該警局法定代
    理人癸○○拒不透露XXX-505警用機車使用者之警員身份，
    致使其民事求償罹於時效，無法求償而受有損害；而追加被
    告丑○○為台中市警察局警員，於其保護令事件中，以嘲弄
    口吻恥笑其為知名人物，明列警局之黑名單，對其人格均有
    損，均應負損害賠償等語。惟核上訴人上開追加被告之事實
    ，與其原起訴請求之基礎事實並非同一，前者為律師有無於
    執行業務中故意侵害上訴人人格權之事實；而後者為台中市
    警察局、及該警局警員有無於偵辦上開保護令事件中，因處
    理不當，致上訴人無法為民事求償；及警員嘲弄其身分特殊
    ，致其人格受損情事。依上訴人上開追加之訴與原訴間請求
    之基礎事實並不相同，亦無共同之爭點，原請求之訴訟及證
    據資料，於追加之訴並不具同一性，而得於後訴審理中一併
    利用，併予解決紛爭之效者，即不符上開追加之訴之要件，
    又經被上訴人己○○、庚○○於本院審理中明白表示不同意
    上訴人上開部分之追加等語甚詳（見本院卷第104頁背面）
    ，則上訴人此部分追加之訴，亦應以裁定駁回之。
五、據上論結：本件上訴人追加之訴均為不合法，依民事訴訟法
    第463條、第249條第1項第6款、第95條、第78條，裁定如主
    文。
中    華    民    國    97    年    8     月    19    日
                  民事第四庭    審判長法  官  陳蘇宗
                                      法  官  黃永祥
                                      法  官  張浴美
以上正本係照原本作成。
如不服本裁定應於裁定送達後10日內向本院提出抗告理由狀（須
按他造人數附具繕本），並繳納抗告裁判費新台幣1,000元。
                                      書記官  郭振祥
中    華    民    國    97    年    8     月    20    日
                                                      Ｍ


司法院資訊處製作；財團法人民間司法改革基金會備份。
